臺灣高雄地方法院刑事判決　　　　　　　96年度訴字第3336號
公　訴　人　臺灣高雄地方法院檢察署檢察官
被　　　告　乙○○
選任辯護人　柳聰賢律師
被　　　告　庚○○
　　　　　　戊○○
　　　　　　己○○
　　　　　　甲○○
上列被告等因妨害自由等案件，經檢察官提起公訴（95年度偵字
第26550 號），本院合議庭裁定由受命法官獨任進行簡式審判程
序，判決如下：
    主  文
乙○○、庚○○共同連續犯重利罪，均處有期徒刑肆月，如易科
罰金，均以銀元佰元即新臺幣玖佰元折算壹日；均減為有期徒
刑貳月，如易科罰金，均以銀元佰元即新臺幣玖佰元折算壹日
。又共同犯剝奪他人行動自由罪，各處拘役伍拾日，如易科罰金
，均以新臺幣壹仟元折算壹日；均減為拘役貳拾伍日，如易科罰
金，均以新臺幣壹仟元折算壹日。均緩刑貳年。
戊○○、甲○○共同犯剝奪他人行動自由罪，均處拘役伍拾日，
如易科罰金，均以新臺幣壹仟元折算壹日；均減為拘役貳拾伍日
，如易科罰金，均以新臺幣壹仟元折算壹日。均緩刑貳年。
己○○共同犯剝奪他人行動自由罪，累犯，處拘役伍拾陸日，如
易科罰金，以新臺幣壹仟元折算壹日；減為拘役貳拾參日，如易
科罰金，以新臺幣壹仟元折算壹日。
    事實及理由
一、本件被告乙○○、庚○○、戊○○、己○○、甲○○所犯係
    死刑、無期徒刑、最輕本刑為3 年以上有期徒刑以外之罪，
    其於準備程序中就被訴事實為有罪之陳述，經法官告知簡式
    審判程序之旨，並聽取公訴人、被告5 人之意見後，本院合
    議庭認為適宜而裁定由受命法官獨任進行簡式審判程序，先
    予敘明。
二、本犯罪事實及證據，除引用檢察官起訴書（如附件）之記載
    外，另更正或補充如下：
(一)犯罪事實部分：
 1、犯罪事實欄一（一）第2 行「94年6 月12日縮短刑期執行完
    畢出監」應更正為「94年6月11日縮短期執行完畢」。
 2、犯罪事實欄一（二）2 第8 行至第9 行「月息20分【月息約
    20% ，年息約3600% ，月息計算式（6000/20000=30%）】」
    應更正為「月息30分【月息約30% ，年息約360%，月息計算
    式（6000/20000=30%）】」。
 3、犯罪事實欄一（二）3 第12行至第13行「致丙○○受有頭部
    、臉部及左手第5 指擦傷等傷害」應補充為「致丙○○受有
    頭部、臉部及左手第5 指擦傷等傷害（業據丙○○撤回告訴
    ，由本院另為不受理判決）」。
 4、犯罪事實欄一（二）3 第17行至第20行「，並扣得丙○○身
    份證正本及影本各1 份、丙○○高雄港人員通行證影本1 張
    、丙○○簽立之6 萬元本票2 張、丁○○簽立之9 萬元本票
    影本1 份等物」應予刪除。
(二)證據部分：另補充「被告5人於本院審理時之自白」。
三、論罪科刑部分：
(一)查被告乙○○、庚○○為犯罪事實一（一）、（二）之重利
    行為後，如附表所示之相關法律均業經變更，並俱於95年7
    月1 日施行，玆經比較結果，就論罪科刑及易科罰金部分（
    易刑處分無需與論罪科刑部分為整體比較以定其適用），裁
    判時法均未較為有利，從而，依刑法第2 條第1項 規定，就
    被告乙○○、庚○○所犯重利犯行，自應適用各該行為時法
    ，亦即修正前法，合先敘明。
(二)是核被告乙○○、庚○○所為，係犯刑法第344 條之重利罪
    及同法第302 條第1 項之剝奪他人行動自由罪；被告戊○○
    、己○○、甲○○所為，係犯刑法第302 條第1 項之剝奪他
    人行動自由罪。被告乙○○、庚○○就本件重利犯行、被告
    庚○○、戊○○、己○○、甲○○就剝奪被害人丙○○行動
    自由之犯行，分別有犯意聯絡及行為分擔，均應分別論以共
    同正犯；被告乙○○雖未下手實施剝奪丙○○之行動自由之
    犯罪，惟其係以自己共同犯罪之意思，事先同謀，而推由其
    餘被告4 人實施犯罪，亦為共同正犯。被告乙○○、庚○○
    先後多次重利犯行，時間緊接，方法相同，觸犯構成要件相
    同之罪名，顯係基於概括犯意反覆為之，為修正前刑法之連
    續犯，應依修正前刑法第56條之規定論以一罪，並加重其刑
    。被告乙○○、庚○○所犯上開2 罪，犯意各別，行為互殊
    ，應予分論併罰。查被告己○○前因竊盜案件，經臺灣高等
    法院高雄分院以90年度上易字第1118號判處有期徒刑2 年4
    月確定，並於94年6 月11日因縮短刑期執行完畢，有臺灣高
    等法院被告前案紀錄表乙份在卷可憑，其受有期徒刑執行完
    畢後，5 年內故意再犯本件最重本刑為有期徒刑以上之罪，
    為累犯，應依刑法第47條第1 項規定，加重其刑。爰審酌被
    告乙○○、庚○○正值盛年，不思循正途謀取財富，反利用
    借款人需錢孔急，預定苛刻條件，藉以取得重利，自屬不該
    ，又被告5 人僅因被害人無力償還借款，不循和平理性手段
    催討債務，竟以剝奪他人行動自由之方式為之，亦屬非是，
    惟念被告5 人於本院審理時均已坦認犯行，不再飾詞狡辯，
    犯後態度良好，且均與被害人丙○○達成和解，另就被害人
    丁○○之重利犯行雖因丁○○未能到庭而無法達成和解，惟
    被告乙○○、庚○○亦當庭表示願拋棄對被害人丁○○之借
    款債權，有本院審判筆錄在卷可憑，足見被告5 人均有悔悟
    之意，並慮及被告乙○○、庚○○重利犯行之情節，以及被
    告5 人對丙○○剝奪行動自由之期間尚屬短暫等一切情狀，
    分別量如主文所示之刑，併就被告乙○○、庚○○所犯連續
    重利犯行，依修正前刑法第41條第1 項前段諭知易科罰金以
    銀元3 百元即新臺幣9 百元折算1 日，就被告5 人所犯剝奪
    他人行動自由犯行，依刑法第41條第1 項前段，斟酌被告5
    人之經濟狀況及智識程度，均諭知易科罰金以新臺幣1 千元
    折算1 日。又被告5 人本件犯罪行為時間均在96年4 月24日
    以前，所犯均合於中華民國96年罪犯減刑條例之規定，依該
    條例第2 條第1 項第3 款規定，應將宣告刑減2 分之1 ，爰
    均減刑如主文所示，併分別諭知易科罰金之折算標準，以示
    懲儆。
(三)又被告乙○○、庚○○、戊○○、甲○○均未曾犯罪，素行
    良好，有臺灣高等法院被告前案紀錄表各1 份在卷可憑，渠
    等4 人因一時失慮，致罹刑章，然事後均已坦然承認犯行，
    且均與被害人丙○○達成和解，足見渠等悔悟之意，已如前
    述，相信歷此次偵查程序及刑之宣告，均應能知所警惕，而
    無再犯之虞，是本院認就被告乙○○、庚○○、戊○○、甲○○所宣告之刑，以暫不執行為適當，爰均併宣告緩刑2 年
    ，以啟自新。又被告4 人均與被害人丙○○達成和解，且被
    告乙○○、庚○○並拋棄對被害人丁○○之債權，是就被告
    4 人已無另行科予緩刑負擔之必要，併予敘明。
(四)至扣案之丙○○身份證影本、通行證影本各1 張、丙○○之
    本票正本及影本各1 張、郭漏增之本票影本1 張，均僅供作
    借款證明或清償借款本息擔保之用，如借款人嗣後清償借款
    本息，被告乙○○、庚○○仍須將該等物品分別返還於各該
    借款人，自難認係被告乙○○、庚○○犯罪所得之物而屬其
    所有（最高法院92年度台上字第2923號判決參照），爰不另
    為沒收之諭知。又扣案之張清賢本票影本1 張、本院86年度
    執行字第20373 號債權憑證影本1 份，雖係被告乙○○所有
    之物，然尚無證據可認與渠等所犯重利犯行有何關聯，自無
    庸宣告沒收，併予敘明。
據上論斷，應依刑事訴訟法第299 條第1 項前段、第273 條之1
第1 項、第310 條之2 、第454 條，刑法第2 條第1 項前段、第
302 條第1 項、第344 條、第47條第1 項、第41條第1 項前段、
第74條第1 項第1 款，修正前刑法（下同）第56條、第41條第1
項前段，修正前罰金罰鍰提高標準條例第2 條（已刪除），刑法
施行法第1 條之1 ，中華民國96年犯減刑條例第2 條第1 項第3
款、第7 條，判決如主文。
本案經檢察官辛○○到庭執行職務。
中　　華　　民　　國　　96　　年　　12　　月　　17　　日
                  刑事第十一庭  法　官  林書慧
以上正本證明與原本無異。
如不服本判決應於收受本判決後10日內向本院提出上訴書狀，並
應敘述具體理由，如未敘述上訴理由者，應於上訴期間屆滿後20
日內補提理由書狀於本院（均須按他造當事人之人數附繕本）「
切勿逕送上級法院」。
中　　華　　民　　國　　96　　年　　12　　月　　20　　日
                                書記官  鍾錦祥
附錄本件論罪科刑法條：
《中華民國刑法第302 條（剝奪他人行動自由罪）》
私行拘禁或以其他非法方法，剝奪人之行動自由者，處 5 年以下
有期徒刑、拘役或 3 百元以下罰金。
因而致人於死者，處無期徒刑或 7 年以上有期徒刑，致重傷者，
處 3 年以上 10 年以下有期徒刑。
第 1 項之未遂犯罰之。
《中華民國刑法第344 條（重利罪）》
乘他人急迫、輕率或無經驗貸以金錢或其他物品，而取得與原本
顯不相當之重利者，處1 年以下有期徒刑、拘役或科或併科1 千
元以下罰金。
《中華民國刑法施行法第1 條之1 》
中華民國九十四年一月七日刑法修正施行後，刑法分則編所定罰
金之貨幣單位為新臺幣。
九十四年一月七日刑法修正時，刑法分則編未修正之條文定有罰
金者，自九十四年一月七日刑法修正施行後，就其所定數額提高
為三十倍。但七十二年六月二十六日至九十四年一月七日新增或
修正之條文，就其所定數額提高為三倍。
附表：
┌──────┬─────────────┬─────────────┬───────┬────┐
│相關變更條文│行為時法（下稱舊法）之內容│裁判時法（下稱新法）之內容│比  較  理  由│備    註│
├──────┼─────────────┼─────────────┼───────┼────┤
│【罰金刑之下│罰金：（銀元）1 元以上。  │罰金：新臺幣1000元以上，以│罰金刑之下限，│舊法下限│
│限與加重】刑│                          │百元計算。                │由銀元10元（亦│刑較低，│
│法第33條第5 │                          │                          │經提高）即新臺│較為有利│
│款          │                          │                          │幣30元，提高為│。      │
│            │                          │                          │新臺幣1000元；│        │
│            │                          │                          │且加重之最低數│        │
│            │                          │                          │額，亦由銀元1 │        │
│            │                          │                          │元即新臺幣3 元│        │
│            │                          │                          │，提高為新臺幣│        │
│            │                          │                          │100 元        │        │
├──────┼─────────────┼─────────────┼───────┼────┤
│法定刑之加重│1、修正前刑法第67條：「有 │1、修正後刑法第67條：「有 │舊法罰金刑之最│舊法有利│
│方法        │   期徒刑加減者，其最高度 │   期徒刑或罰金加減者，其 │低度不加重    │。      │
│            │   及最低度同加減之。」。 │   最高度及最低度同加減之 │              │        │
│            │                          │   。」                   │              │        │
│            │2、修正前第68條：「拘役或 │2、修正後刑法第68條：「拘 │              │        │
│            │   罰金加減者，僅加減其最 │   役加減者，僅加減其最高 │              │        │
│            │   高度。」。             │   度。」。               │              │        │
├──────┼─────────────┼─────────────┼───────┼────┤
│ 【連續犯】 │第56條：連續數行為而犯同一│（刪除）                  │新法刪除連續犯│被告高立│
│            │之罪名者，以一罪論。但得加│                          │之規定        │德、鍾裕│
│            │重其刑至2 分之1 。        │                          │              │光先後多│
│            │                          │                          │              │次重利之│
│            │                          │                          │              │犯行，依│
│            │                          │                          │              │新法須分│
│            │                          │                          │              │論併罰，│
│            │                          │                          │              │依舊法則│
│            │                          │                          │              │僅論一罪│
│            │                          │                          │              │，是舊法│
│            │                          │                          │              │有利。  │
├──────┼─────────────┼─────────────┼───────┼────┤
│【易科罰金折│犯最重本刑為5 年以下有期徒│犯最重本刑為5 年以下有期徒│易科罰金折算標│舊法有利│
│算標準變更】│刑以下之刑之罪，而受6 個月│刑以下之刑之罪，而受6 個月│準由銀元300 元│。      │
│修正前刑法第│以下有期徒刑或拘役之宣告…│以下有期徒刑或拘役之宣告者│即新臺幣900 元│        │
│41條第1 項前│得以（銀元，下同）1 元以上│，得以新臺幣1000元、2000元│，提高為以新臺│        │
│段、修正前罰│3 元以下折算1 日，易科罰金│或3000元折算1 日，易科罰金│幣1000元、2000│        │
│金罰鍰提高標│。依刑法第41條易科罰金…就│。                        │元或3000元折算│        │
│準條例第2 條│其原定數額提高為100 倍折算│                          │1 日。        │        │
│→現行刑法第│1 日；法律所定罰金數額未依│                          │              │        │
│41條第1 項前│本條例提高倍數，或其處罰法│                          │              │        │
│段          │條無罰金刑之規定者，亦同。│                          │              │        │
╠═╤════╧═════════════╧═════════════╧═══════╧════╣
║結│1.論罪科刑方面，茲經整體比較結果，以舊法較為有利。                                        ║
║論│2.易刑規定方面（尚無須與論罪科刑規定整體適用）：以舊法之易科罰金折算標準較低，較為有利。  ║
╰═╧═════════════════════════════════════════════╯
